臺灣高等法院花蓮分院刑事判決　　　　　　　　　　　　九十三年度上訴字第二號
　　上　 訴　 人　臺灣花蓮地方法院檢察署檢察官
　　上訴人即被告　甲○○
　　指定　辯護人　戊○○律師
右上訴人等因被告強盜等案件，不服臺灣花蓮地方法院九十二年度訴字第五五號中華
民國九十二年十一月十四日第一審判決（起訴案號：臺灣花蓮地方法院檢察署九十二
年度偵字第四三二、八五五號；併案案號：臺灣士林地方法院檢察署九十二年度偵字
第六九三二號），提起上訴，本院判決如左：
    主  文
原判決撤銷。
甲○○連續意圖為自己不法之所有，以藥劑至使不能抗拒，而取他人之物，處有期徒
刑拾伍年，舒樂安定（ Eurodin）壹顆、「汽車出租約定書」上偽造之「乙○○」署
名壹枚、原判決附表編號一至三所示之特約商店簽帳單「客戶存根聯」及「商店存查
聯」上偽造之「丙○○」之署押共陸枚均沒收；又竊盜，處有期徒刑拾月。應執行有
期徒刑壹拾伍年陸月，舒樂安定（ Eurodin）壹顆、「汽車出租約定書」上偽造之「
乙○○」之署名壹枚、原判決附表編號一至三所示之特約商店簽帳單「客戶存根聯」
及「商店存查聯」上偽造之「丙○○」之署押共陸枚均沒收。
    事  實
一甲○○前曾於民國（下同）八十三年間以安眠藥摻入飲料內迷昏他人為方法，強盜
  他人財物，經法院判處有期徒刑七年二月確定，甫於九十一年一月九日假釋出監（
  假釋期滿日為九十八年三月二十五日），竟不知悔改，仍意圖為自己不法之所有，
  實施以下之犯罪：
  (一)基於概括之犯意，先於九十一年十月三十日凌晨一時許，搭乘從花蓮開往台北之
    莒光號列車，其於車行途中，利用鄰座乘客丁○○離座如廁之際，將不明藥物摻
    入丁○○所飲用之寶特瓶裝冬瓜茶中，丁○○回座繼續飲用前開飲料不久，即陷
    於意識不清、精神恍惚之狀態，甲○○俟該列車於同日五時五十分許抵達台北市
    松山火車站後，即將丁○○帶往台北縣汐止市○○路○段三０八號佳豪汽車旅館
    ，以丁○○之名義投宿八一０號房，旋在該房間內趁丁○○因服用前開藥物致不
    能抗拒之際，強取丁○○所有之行動電話（序號：0000000000000
    0，門號0000000000、0000000000）一支後離去。迨翌日
    十七時許，丁○○被該旅館人員林芬湄叫醒後，始搭乘計程車返家及就醫，並於
    同年十一月一日報警處理。
  (二)承前述同一之犯意，再於九十二年一月二十四日下午搭乘由台北站開往花蓮站之
    自強號第一○五五車次火車（下午一時十六分由台北站開車），於車行途中，利
    用鄰座乘客丙○○離座如廁之際，將不明數量之第四級管制藥品舒樂安定（Esta
    zolam，藥品中文名悠樂丁Eurodin）摻入丙○○所飲用之寶特瓶裝「老虎牙子」
    飲料中，丙○○回座續飲用該飲料不久，即開始陷於意識不清、精神恍惚之狀態
    ，甲○○俟該列車於同日下午四時許到達花蓮站後，即將丙○○帶至花蓮縣花蓮
    市○○○路一三一號八樓之五空屋內，趁丙○○因舒樂安定藥效發作而不能抗拒
    之際，強取丙○○隨身財物（含勞力士手錶一支、阿爾卡特廠牌五一二型行動電
    話一支、台北國際商業銀行信用卡一張、現金四萬元、存摺、丙○○身分證及衣
    物等）得手，嗣後並即外出租車及盜刷信用卡（租車及盜刷信用卡之過程詳如後
    (三)所述），其於次日（二十五日）凌晨零時三十分許返回上開空屋後，即駕駛租
    得之汽車將意識不清之丙○○載往花蓮縣花蓮市○○路四六０號東榮汽車旅館，
    以乙○○名義投宿二０七號房後，即於該日凌晨四時許先行離去。丙○○於該日
    上午恢復意識後，發現其財物已遭洗劫，即報警處理，經警於同年二月十四日中
    午十二時許在台北市松山火車站候車室內查獲甲○○，並自杜秋朗隨身行李中扣
    得丙○○所有之上開行動電話一支、第二級毒品安非他命（甲○○另涉嫌違反毒
    品危害防制條例部分另行偵辦）、第三級毒品三唑他（Triazolam ）五十六顆（
    取其中八顆鑑驗，餘四十八顆，已經原審於九十二年四月三十日以九十二年度聲
    字第一八四號裁定沒收在案）、第四級管制藥品舒樂安定三顆（取其中二顆鑑驗
    ，餘一顆）。
  (三)甲○○於九十二年一月二十四日強盜前開丙○○所有之台北國際商業銀行信用卡
    （卡號：00000000000000000）得手後，為方便其四處盜刷信
    用卡，復於同日晚間八時四十五分許，利用其之前（即同月十六日）在火車上所
    竊取之乙○○身分證（詳如後(四)所述），在花蓮市○○○路一六０號「鴻君小客
    車租賃行」內，在該車行所提供之空白「汽車出租約定書」之「乙方承租人」欄
    位偽造「乙○○」署名而偽造該私文書後，再持之交付該車行之蔡淑秋予以行使
    後，承租車號ＹＹ–０四三八號自小客車使用，足生損害於乙○○本人及鴻君小
    客車租賃行。甲○○於租得前開汽車後，旋基於概括之犯意，持前述丙○○所有
    之台北國際商業銀行信用卡，在不同之特約商店內刷卡購物（均詳如原判決附表
    所示），並分別以複寫方式於各該購物「簽帳單」之「客戶存根聯」及「商店存
    查聯」上偽造「丙○○」之署名，提出於各特約商店之店員予以行使，使附表編
    號一、二、三各特約商店之店員陷於錯誤，而交付財物，足生損害於丙○○本人
    及金融業者對於信用卡消費管理之安全性（原判決附表編號四、五部分，因刷卡
    未成功，故未於簽帳單上偽造丙○○署名），甲○○事後即將該信用卡棄置於家
    樂福花蓮店附近。
  (四)甲○○另於九十二年一月十六日凌晨一時許，搭乘由花蓮站開往台北站之莒光號
    第五二次列車，於該車經過八堵站時，趁該列車乘客乙○○熟睡之際，竊取乙○○所有之行李袋（內有乙○○之身分證、駕照、儲金簿、信用卡及現金四、五千
    元等物）得手。
二案經內政部警政署刑事警察局（下稱刑事警察局）移送臺灣花蓮地方法院檢察署（
  下稱花蓮地檢署）檢察官偵查起訴暨臺灣士林地方法院檢察署移送本院併辦。
    理  由
壹、強盜部分（即事實欄一(一)(二)強盜丁○○、丙○○財物部分）：
  一引用原審判決認定被告有此部分犯行所記載之理由（論罪科刑部分除外）及證據
    。
  二被告上訴意旨略稱：伊並未強盜丁○○之財物，伊雖有拿走丙○○之財物，但伊
    沒有使用藥物，是丙○○在火車上身體不舒服，自己跟著伊走，伊才帶丙○○前
    去賓館，二次警詢筆錄是在暴力及脅迫下所作成，其記載並非事實，並請求：(一)
    將先後二次警詢錄音譯成譯文。(二)將扣案物品上之指紋及舒樂安定（ Eurodin）
    送交鑑定。(三)傳訊伊胞兄杜邱全調查警詢筆錄制作之過程云云。
  三本院另補充理由如下：
    (一)被告已經於九十二年二月二十七日檢察官訊問時坦承：伊因為好玩，而在被害
      人丙○○飲料中放人二顆悠樂丁，嗣後且將丙○○帶往前述國聯五路空屋，並
      趁機取走財物，伊平常吃一顆悠樂丁就會倒頭就睡，九十二年二月二十七日第
      二次警詢筆錄之內容實在等情在卷（見第四三二號偵查卷第七四至七五頁），
      足見前開警詢筆錄之記載確實出於被告之自由意志，故被告於該次警詢時坦承
      扣案藥物係其所有一節（見前揭偵查卷第六四頁），核屬可信。另扣案之三顆
      白色圓形不明藥物（鑑驗二顆，餘一顆），經內政部警政署刑事警察局九十二
      年二月二十七日刑鑑字第０九二００三０八三０號鑑驗為第四級毒品舒樂安定
      ，有該局鑑驗通知書附卷可稽（見刑事警察局偵查卷第六六頁）。是被告請求
      本院將其九十二年二月十四日及二月二十七日二次警詢筆錄譯成文字並當庭播
      放、將前開舒樂安定送交鑑定一節，核無必要。
    (二)扣案之悠樂丁即舒樂安定（ Eurodin）係屬安眠藥劑，如服用過量，可能出現
      嗜睡、呼吸抑制、意識不清、平衡受損、說話不清，嚴重則昏迷等現象，該藥
      劑係無臭、味微苦，有行政院衛生署管制藥品管理局九十三年二月十八日管檢
      字第○九三○○○一一六四號函可稽（見本院卷第八六頁），其藥效核與本案
      被害人丁○○、丙○○所描述之被害過程完全一致，其味微苦，於摻入有濃郁
      口味之飲料中，一般人顯然難以察覺，亦堪佐證被告於偵查中所為之自白確與
      事實相符。
    (三)被告於警詢及檢察官偵查中之自白均係出於被告之自由意志，且核與事實相符
      ，已經原審詳為論述（見原判決甲一二及乙二(一)至七之記載），被告仍執陳詞
      否認犯罪，殊不足取。
貳、偽造乙○○名義之私文書租車及盜刷丙○○信用卡部分（即事實欄一(三)行使偽造
    文書及詐欺部分）：
  一被告及檢察官上訴意旨均未就此部分事實有所爭執。
  二原審判決認定被告有此部分犯行，並無不當，茲引用原審判決所記載之理由及證
    據。
參、竊盜部分（即事實欄一(四)竊取乙○○財物部分）：
  一被告及檢察官上訴意旨均未就此部分事實有所爭執。
  二原審判決認定被告有此部分犯行，並無不當，茲引用原審判決所記載之理由及證
    據。
肆、查被告以藥劑至使被害人丁○○、丙○○不能抗拒而取其財物（事實欄一(一)(二)部
    分），核其所為，係犯刑法第三百二十八條第一項之強盜罪，其先後二次強盜犯
    行，均時間緊接，所犯罪名相同，依其情節，顯係基於概括犯意為之，為連續犯
    ，應依法論以一罪。又被告趁被害人乙○○入睡時竊取其財物，核其所為，係犯
    刑法第三百二十條第一項之竊盜罪；被告偽造並行使前揭偽造之汽車出租約定書
    、簽帳單（被告於原判決附表編號一至三之購物行為中，每次均以複寫簽名之方
    式偽造具有收據性質之簽帳單二張，合計六張）係犯刑法第二百十六條、第二百
    十條之行使偽造私文書罪，其偽造署押之行為係偽造私文書之部分行為，偽造私
    文書後進而行使，偽造之低度行為應為行使之高度行為所吸收，均不另論罪。其
    多次偽造私文書之犯行，均時間緊接，所犯罪名相同，依其情節，顯係基於概括
    犯意為之，為連續犯，應依法論以一罪。又被告盜刷丙○○信用卡向特約商店詐
    取財物其中原判決附表編號一至三部分，核其所為，係犯刑法第三百三十九條第
    一項之詐欺取財罪，其中原判決編號四、五部分，雖已著手詐欺取財犯行之實施
    ，但未生取得財物之結果，犯罪尚屬未遂，核其所為僅係犯刑法第三百三十九條
    第三項、第一項之詐欺取財未遂罪。其先後五次詐欺取財犯行（原判決附表編號
    一至三部分為既遂、編號四、五部分為未遂），均時間緊接，所犯罪名相同，依
    其情節，顯係基於概括犯意為之，為連續犯，應依法論以一罪。被告所犯上開連
    續強盜罪、連續行使偽造私文書及連續詐欺取財三罪間，有方法結果之牽連關係
    ，應從一重即連續強盜罪處斷。又按刑法上之牽連犯，係指行為者意念中祇欲犯
    某罪，而其實施犯罪之方法，或其實施犯罪之結果，觸犯行為人目的行為以外之
    其他罪名而言。牽連犯的數行為間，有無方法或結果行為與目的行為之牽連關係
    存在，並應參酌行為時客觀的事實以為決定，亦即在客觀上認其方法或結果行為
    ，與犯罪之目的行為，有不可分離之直接密切關係，始克成立（七十九年度台上
    字第五四七號判例要旨參照），被告所為前述犯行（即事實欄一(一)至(三)）與其竊
    取乙○○財物之犯行（即事實欄一(四)部分）間並無牽連犯或連續犯等裁判上一罪
    關係，自應分論併罰。前述被告強盜被害人丁○○財物部分，雖未經檢察官起訴
    ，惟被告此部分犯行與其餘論罪科刑部分具有裁判上一罪之關係，已如前述，本
    院自併予審究。原審據以論罪科刑，固非無見，惟被告對乙○○犯竊盜罪部分（
    即事實欄一(四)部分），與其他犯罪並無裁判上一罪關係，應分論併罰，已如前述
    ，原審將被告此部分犯罪與其他犯罪依牽連犯之規定從一重處斷，尚有違誤；又
    違禁物之沒收，具有保安處分性質，應適用裁判時法。查毒品危害防制條例第二
    條於九十二年七月九日修正時已將舒樂安定（伊疊唑侖)( Estazolam) 列為第四
    級毒品，而扣案之三顆白色圓形不明藥物（鑑驗二顆，餘一顆），經內政部警政
    署刑事警察局鑑驗為第四級毒品舒樂安定，有該局鑑驗書附卷可稽（見刑事警察
    局偵查卷第六六頁），依同條例第十一條之一之規定，不得擅自持有，是被告持
    有舒樂安定期間，固非該條例之所訂之第四級毒品，惟至本院裁判時，既已屬違
    禁物，依前述說明，仍應依違禁物之例即刑法第三十八條第一項第一款之規定宣
    告沒收，原審依同條第一項第二款之規定宣告沒收，亦有未合。又被告於八十三
    年間即以安眠藥迷昏被害人強盜財物，經臺灣高等法院以八十六年度上更(二)字第
    二七三號判處有期徒刑七年二月確定（與其他犯行合併定執行刑為十二年），甫
    於九十一年一月九日假釋出獄，有臺灣高等法院被告全國前案紀錄表及上開刑事
    判決附卷可稽（見本院卷第七九至八四頁），被告竟於假釋期間再重施故技，甚
    且變本加厲，在大眾交通運輸工具上將不特定之旅客迷昏後，再帶往空屋或賓館
    洗劫財物，對一般旅客生命及財產安全之危害極鉅，犯罪後飾詞狡辯，絲毫未見
    悔意，惡性甚為重大，非處以重刑，實不足以促其改過向善及維護社會之安全，
    檢察官上訴意旨指摘原審量刑過輕，亦非無據，本院自應依法撤銷改判如主文所
    示，並定其應執行之刑。又被告在前揭「汽車租賃約定書」上「乙方承租人欄」
    上所偽造之乙○○署名一枚；及被告在附表編號一至三所示之特約商店二聯式簽
    帳單，均以複寫方式各偽造丙○○之署名二枚（共六枚），合計七枚偽造之署名
    ，應依刑法第二百十九條之規定，均宣告沒收。
據上論斷，應依刑事訴訟法第三百六十九條第一項前段、第三百七十三條、第三百六
十四條、第二百九十九條第一項前段，刑法第五十六條、第三百二十八條第一項、第
三百二十條第一項、第二百十六條、第二百十條、第三百三十九條第一項、第三項、
第五十五條、第三十八條第一項第一款、第二百十九條、第五十一條第五款，罰金罰
鍰提高標準條例第一條前段，判決如主文。
本案經檢察官崔紀鎮到庭執行職務。
中      華      民      國    九十三    年      四      月      七      日
                                    審判長法官  謝  志  揚
                                          法官  蔣  有  木
                                          法官  何  方  興
右正本證明與原本無異。
除竊盜部分外，如不服本判決應於判決送達後十日內向本院提出上訴狀。其未敘述理
由者，並應於提出上訴狀後十日內向本院補提理由狀（須附繕本）。
                                        書記官  劉  妙  娘
中      華      民      國    九十三    年      四      月      七      日
